【裁判字號】    99,抗,944
【裁判日期】    990629
【裁判案由】    聲請假扣押
【裁判全文】
臺灣高等法院民事裁定                   99年度抗字第944號
抗  告  人  甲○○
上列抗告人與相對人乙○○間聲請假扣押事件，抗告人對於中華
民國99年4月14日臺灣基隆地方法院99年度全字第233號裁定提起
抗告，本院裁定如下：
    主  文
抗告駁回。
抗告費用由抗告人負擔。
    理  由
一按債權人就金錢請求或得易為金錢請求之請求，欲保全強制執
  行者，得聲請假扣押；假扣押非有日後不能強制執行或甚難執
  行之虞者，不得為之；請求及假扣押之原因應釋明之；前項釋
  明如有不足，而債權人陳明願供擔保或法院認為適當者，法院
  得定相當之擔保，命供擔保後為假扣押，民事訴訟法第522 條
  第1項、第523條第1項、第526條第1項、第2項分別定有明文。
  所謂「請求之原因事實」，即本案請求所由發生之原因事實。
  所謂「假扣押之原因」，指債權人日後有不能強制執行或甚難
  執行之虞，或應在外國為強制執行之情形，例如債務人移轉或
  浪費財產，增加負擔，或就其財產為不利益之處分，將成為無
  資力之狀態，或將移住遠地、逃匿無蹤、隱匿財產等是。再按
  民事訴訟法第526條第2項修正理由為：「依原第2 項規定，債
  權人得供擔保以代釋明，惟債權人聲請假扣押，應使法院信其
  請求及假扣押之原因大致為正當，故仍應盡其釋明責任。然其
  釋明如有不足，為補強計，於債權人陳明就債務人可能遭受之
  損害願供擔保並足以補釋明之不足，或於法院認以供擔保可補
  釋明之不足並為適當時，法院均可斟酌情形定相當之擔保，命
  債權人供擔保後為假扣押，爰修正第2 項。」。是債權人就假
  扣押之「請求」及「假扣押之原因」均有釋明之責，至於債權
  人提出之釋明雖尚有不足，但債權人陳明願供擔保，或法院認
  為適當者，法院即得定相當之擔保，命債權人供擔保補此釋明
  之不足後，准為假扣押。
二按民事訴訟法第284 條規定，釋明事實上之主張者，得用可使
  法院信其主張為真實之一切證據，但依證據之性質不能即時調
  查者，不在此限。故當事人所提出能夠即時調查之證據方法，
  如使法院就其所主張之事實，得生薄弱之心證，而可信大概有
  此一事實之存在者，即得謂當事人已為「釋明」。
三本件相對人向原法院聲請假扣押抗告人所有在新台幣（下同）
  570萬元範圍內之財產，經原法院以原裁定命相對人供擔保190
  萬元後，准為假扣押。抗告人提起抗告，主張：伊無浪費、處
  分財產、增加負擔、移住遠方或逃匿等行為，又伊因多年前向
  他人借貸，故以所有台北縣雙溪鄉○○○段三叉港小段 466-2
  地號土地設定抵押權，另伊將同段491-1 地號土地出賣他人，
  有所獲利，均不得據此謂有「假扣押原因」，故相對人未釋明
  「假扣押原因」，不得以提供擔保補釋明之欠缺云云。
四相對人主張假扣押之本案「請求」為：伊於民國（下同）96年
  1 月23日向抗告人購買其指界之農地，抗告人嗣後分割並於96
  年4月10日移轉台北縣雙溪鄉○○○段三叉港小段466地號土地
  給伊，詎伊申請鑑界，發現抗告人原指界土地係他人所有之同
  地段466-1 地號土地，抗告人顯係詐欺使伊為買受之意思表示
  ，經伊於99年2 月13日撤銷此意思表示，並請求抗告人返還價
  金570萬元，又申請台北縣雙溪鄉調解委員會先後定於99年3月
  3日、99年4 月7日調解，但抗告人均未置理等語，業據相對人
  於原法院提出買賣契約書、土地登記謄本、建造執照、存證信
  函、回執、複丈成果圖、聲請調解書、調解通知書、調解筆錄
  、調解不成立證明書為證（原法院卷第5至18 頁）。本院審酌
  上開證據後，認為相對人之主張大致可信，應認相對人已就假
  扣押之「請求」盡釋明之責。
五相對人主張「假扣押原因」為：伊請求抗告人返還價金後，抗
  告人意圖逃避責任，於99年2月23日以所有同地段466-2地號土
  地設定擔保債權總額900 萬元之抵押權予第三人何素香，及於
  99年3月4日以所有同地段491-1地號土地設定擔保債權總額300
  萬元之抵押權予第三人何素香，並於99年4 月14日移轉上開土
  地所有權予第三人，致伊日後有不能強制執行或甚難執行之虞
  等語，業據相對人於原法院提出土地登記謄本（原法院卷第19
  至21頁），及於本院提出台北縣瑞芳地政事務所99年4 月21日
  北縣瑞地登字第0990003034號函（本院卷第21頁），以為釋明
  。抗告人抗辯：伊因多年前向何素香借貸，故設定上開抵押權
  ，另伊出賣同地段491-1 地號土地有所獲利，應無所謂「假扣
  押原因」云云，惟抗告人設定抵押權擔保過去之債務，仍係增
  加財產之負擔，又抗告人出賣固定資產，換價為易於隱匿、處
  分之流動資產，難謂不會增加相對人日後強制執行之困難度，
  故抗告人上述抗辯無法否定相對人之本案請求日後有不能強制
  執行或甚難執行之虞。況查，相對人已就所主張「假扣押原因
  」之事實提出釋明，該釋明雖有不足，但相對人陳明願供擔保
  以補釋明之不足，揆之前揭說明，法院應得定相當之擔保，命
  相對人供擔保以補此一釋明之不足後，准為假扣押。
六綜上，原法院命抗告人供擔保190 萬元後，准為假扣押，並無
  違誤。抗告人指摘原裁定不當，求予廢棄，為無理由。
七據上論結，本件抗告為無理由，裁定如主文。
中    華    民    國    99    年    6     月    29    日
                    民事第四庭
                        審判長法  官  張劍男
                              法  官  彭昭芬
                              法  官  翁昭蓉
正本係照原本作成。
本裁定除以適用法規顯有錯誤為理由外，不得再抗告。如提起再
抗告，應於收受後10日內委任律師為代理人向本院提出再抗告狀
。並繳納再抗告費新台幣１千元。
中    華    民    國    99    年    7     月    1     日
                              書記官  張淑芬

司法院資訊處製作；財團法人民間司法改革基金會備份。
